臺灣臺北地方法院刑事判決　　　　　　 93年度交易字第316號
公　訴　人　臺灣臺北地方法院檢察署檢察官
被　　　告　丙○
上列被告因公共危險等案件，經檢察官聲請以簡易判決處刑（93
年度速偵字第238 號）經本院臺北簡易庭受理後（受理案號為93
年度北交簡字第1574號），認不宜以簡易判決處刑，移送本院改
依通常程序審理，本院判決如下：
    主  文
丙○服用酒類，不能安全駕駛動力交通工具而駕駛，處有期徒刑
月，如易科罰金，以佰元折算壹日；又因過失傷害人，處有
期徒刑肆月，如易科罰金，以佰元折算壹日；應執行有期徒陸
月，如易科罰金，以佰元折算壹日。
    事  實
一、丙○明知自己未曾考領普通小型車駕駛執照，竟自民國93年
    7 月26日2 時許起至3 時許止，在臺北市○○○路與敦化南
    路TWINS 店內，與友人共同飲用若干啤酒，已達不能安全駕
    駛動力交通工具之程度後，猶無照駕駛車牌號碼AW-7220 號
    自小客車上路。迨於同日4 時35分許，丙○沿臺北市○○○
    路由南往北方向行駛，行經羅斯福路與寧波西街口時，原應
    注意行車之速度應依標誌或標線之規定，無標誌或標線者，
    在市區道路，時速不得超過50公里，且汽車行駛至交岔路口
    時，應遵守燈光號誌之指示，車輛面對圓形紅燈時禁止通行
    ，不得超越停止線或進入路口，而依當時並無不能注意之情
    形，竟因其酒後注意及反應能力降低，已陷於不能安全駕駛
    之狀態，而疏未注意前揭規定，明知其所行駛方向之行車管
    制燈光號誌業自圓形黃燈變換為圓形紅燈，仍貿然以時速80
    公里之速度向前疾駛，闖越紅燈驅車駛入上開交岔路口，適
    有甲○○騎乘車牌號碼AVX-780 號重型機車，沿臺北市○○
    ○街由西往東方向行駛至該處，突見丙○所駕駛前揭自小客
    車衝出，閃避不及而撞及丙○所駕駛之該自小客車，致使甲
    ○○受有右肱骨幹骨折、左股骨粗隆下骨折及右小腿膝下橫
    開撕裂傷約15公分之傷害。嗣經路人報警處理，於前往處理
    車禍事故之警員到達車禍現場時，丙○在場並於有偵查權限
    之警員未發覺其姓名與犯罪情節之前，主動供出自己之年籍
    與肇事經過而接受裁判，並經警當場施予酒精濃度檢測，測
    得丙○呼氣所含酒精濃度達每公升0.34毫克。
二、案經甲○○訴由臺北市政府警察局中正第二分局移送臺灣臺
    北地方法院檢察署檢察官偵查聲請簡易判決處刑，經本院臺
    北簡易庭認不宜適用簡易程序，移送本院依通常程序審理。
    理  由
一、訊據被告丙○對於其於上揭時、地，酒後無照駕駛前揭自小
    客車，行經羅斯福路與寧波西街口時，明知其所行駛方向之
    行車管制燈光號誌業自圓形黃燈變換為圓形紅燈，仍貿然以
    時速80公里之速度向前疾駛，闖越紅燈驅車駛入上開交岔路
    口，適與告訴人甲○○騎乘之上開重型機車發生碰撞，致使
    告訴人受有傷害，並經警當場檢測其呼氣所含酒精濃度達每
    公升0.34毫克之事實，除對於闖紅燈部分予以否認，並辯稱
    辯稱伊是搶黃燈外，對於其餘事實均供認不諱。經查：
（一）被告上開酒後無照駕駛自小客車，超速駛入羅斯福路與寧
      波西街交岔路口，致使告訴人受有右肱骨幹骨折、左股骨
      粗隆下骨折及右小腿膝下橫開撕裂傷約15公分之傷害，被
      告並經警當場檢測其呼氣所含酒精濃度達每公升0.34毫克
      之事實，業據其在警詢、偵查及本院審理中供認屬實，核
      與告訴人於本院審理中指訴情節相符，並有國立臺灣大學
      醫學院附設醫院診斷證明書、國立臺灣大學醫學院附設醫
      院94年1 月24日校附醫秘字第0940200263號函及其檢附之
      病歷影本、刑法第185條之3案件測試觀察紀錄表、臺北市
      政府警察局舉發違反道路交通管理事件通知單、酒精濃度
      測試單、臺北市○○○○○道路交通事故現場圖、臺北市
      政府警察局中正二分局交通分隊道路交通事故補充資料表
      及臺北市政府警察局中正二分局交通分隊交通事故談話紀
      錄表等件在卷可證，是被告服用酒類，已達不能安全駕駛
      動力交通工具，仍無照駕駛自小客車，超速駛入羅斯福路
      與寧波西街交岔路口，致使告訴人受有傷害之事實堪以認
      定。
（二）被告行經羅斯福路與寧波西街口時，明知其所行駛方向之
      行車管制燈光號誌業自圓形黃燈變換為圓形紅燈，仍貿然
      闖越紅燈驅車駛入上開交岔路口，致使告訴人受有傷害之
      事實，業據告訴人於本院94年1 月21日審理期日中到庭證
      稱伊當時看到燈號由紅燈轉換成綠燈後，才騎乘AVX-780
      號重型機車直走寧波西街過羅斯福路，伊是馬路過到快一
      半時，才被被告撞到等語；酌以臺北市○○○○○道路交
      通事故現場圖記載被告所駕駛之自小客車剎車痕起點在羅
      斯福路右側上，尚未穿過寧波西街，而告訴人所騎乘之重
      型機車刮地痕已經穿過羅斯福路的一半等情，依被告自承
      其當時時速為80公里，即每秒速度為22.22 公尺，以一般
      人類的反應為4 分之3 秒，則被告反應距離應為16.67 公
      尺，即在被告駕駛自小客車剎車痕起點前16.67 公尺即羅
      斯福路停止線前，被告就已經看到告訴人；參以被告行駛
      方向為臺北市○○○路由南往北方向，而告訴人行駛方向
      則為臺北市○○○街由西往東方向，二者呈垂直路徑，燈
      光號誌必定相反，亦即被告行駛方向如為綠燈，告訴人行
      駛方向必為紅燈，且按燈色之變換順序，應依圓形綠燈、
      圓形黃燈、圓形紅燈之原則，依次循環運轉，又圓形綠燈
      結束後，應接著顯示圓形黃燈。圓形紅燈結束後，不得顯
      示圓形黃燈，為道路交通標誌標線號誌設置規則第212 條
      第1 款、第3 款分別定有明文，故果如被告係闖黃燈，圓
      形黃燈之前燈光號誌必定為圓形綠燈，則告訴人行駛方向
      之燈光號誌應為圓形紅燈，如告訴人行駛方向之燈光號誌
      為圓形綠燈，被告行駛方向之燈光號誌必為圓形紅燈，是
      堪認被告係貿然闖越紅燈驅車駛入上開羅斯福路與寧波西
      街口交岔路口。
（三）按行車速度，依速限標誌或標線之規定，無標誌或標線者
      ，行車時速不得超過50公里，道路交通安全規則第93條第
      1 項第1 款前段定有明文。次按汽車行駛至交岔路口，其
      行進、轉彎，應遵守燈光號誌或交通警察之指示，遇有交
      通警察指揮與燈光號誌並用時，以交通警察之指揮為準；
      車輛面對圓形紅燈表示禁止通行，不得超越停止線或進入
      路口，道路交通安全規則第102 條第1 項第1 款及道路交
      通標誌標線號誌設置規則第206 條第5 款第1 目分別定有
      明文。本件被告為汽車駕駛人，於上開時、地駕車行經羅
      斯福路與寧波西街口時，自應遵守前揭道路交通安全規則
      之規定，且依當時並無不能注意之情形，竟疏未注意，貿
      然以時速80公里之速度向前疾駛，闖越紅燈驅車駛入上開
      羅斯福路與寧波西街口交岔路口，以時速80公里之速度行
      駛，致其駕駛之自小客車與告訴人騎乘之重型機車發生碰
      撞，其對本件事故之發生有過失甚為明確。又告訴人所受
      右肱骨幹骨折、左股骨粗隆下骨折及右小腿膝下橫開撕裂
      傷約15公分之傷害與被告之過失間，亦有相當因果關係，
      是被告因過失傷害人之犯行，洵堪認定，應依法論科。
（四）又按刑法第185 條之3 所規定服用酒類，不能安全駕駛動
      力交通工具而駕駛者，應負刑事責任，揆其立法目的本在
      藉抽象危險犯之犯罪構成要件，以嚇阻酒後駕車者對道路
      交通安全之危害，而所謂不能安全駕駛之認定，並無一定
      之數值可供界定，而係由法院以一般社會通念之客觀標準
      ，足生公共危險時即足；次查行為人飲酒後如其呼氣酒精
      濃度達於每公升0.25毫克時，即有輕度協調功能降低之中
      毒症狀，此有行政院國軍退除役官兵輔導委員會臺北榮民
      總醫院88年8 月5 日（88）北總內字第26868 號函可稽。
      本件被告於上開時、地肇事後，經警測試結果，其呼氣中
      所含酒精濃度高達每公升0.34毫克，已如前述，佐以其因
      酒後反應及判斷能力下降，而駕車於設有燈光號誌之交岔
      路口闖越紅燈前行，致與告訴人騎乘之重型機車發生碰撞
      而肇事，是被告服用酒類後，已達不能安全駕駛動力交通
      工具而仍然駕駛之犯行堪以認定。
（四）綜上所述，本件事證明確，被告上開服用酒類，不能安全
      駕駛動力交通工具而駕駛及過失傷害之犯行均堪以認定，
      應予依法論科。
二、核被告所為，係犯刑法刑法第185 條之3 服用酒類不能駕駛
    動力交通工具而駕駛之公共危險罪與第284 條第1 項前段過
    失傷害罪。被告所犯上開2 罪，犯意各別，行為互殊，應予
    分論併罰。又被告無駕駛執照且酒醉駕車，因而致告訴人受
    傷，依法應負刑事責任，就其所犯過失傷害罪部分，應依道
    路交通管理處罰條例第86條第1 項之規定，加重其刑。又被
    告於肇事後，警員前往車禍現場處理時，在其上開犯行未為
    任何有偵查犯罪職權之公務員已知悉前，不逃避接受裁判而
    當場向警員自首，承認其為肇事人一節，業經證人即車禍現
    場處理員警乙○○於本院94年2 月18日審理期日中到庭結證
    明確，是被告既已向該管公務員申述犯罪事實，而不逃避接
    受裁判，已合於刑法第62條前段所定對於未發覺之犯罪自首
    而接受裁判之要件，應依該條規定減輕其刑，並與前開加重
    部分先加後減之。爰審酌被告並無前科、素行良好，此有臺
    灣高等法院被告全國前案紀錄表1 份在卷可憑，然其明知無
    駕駛執照及酒醉均不得駕車，竟於服用酒類，呼氣酒精濃度
    達每公升0.34毫克，已不能安全駕駛後，猶貿然駕駛自小客
    車超速並闖紅燈而肇事，過失行為重大，對告訴人所造成之
    傷害非輕，犯罪後固坦承犯行，惟就其係在明知上開交岔路
    口其行車方向之管制號誌業已變換為紅燈之狀況下，搶快貿
    然加速通過上開交岔路口之事實，猶執前詞狡辯卸責，顯非
    全然已知悔改，且迄今亦未與告訴人就民事賠償達成和解等
    一切情狀，就其所犯各罪，分別量處如主文所示之刑及諭知
    易科罰金之折算標準，並定其應執行之刑及諭知易科罰金之
    折算標準，以資懲儆。
據上論斷，應依刑事訴訟法第452 條、第299 條第1 項前段，刑
法第185 條之3 、284 條第1 項前段、第51條第5 款、第62條前
段、第41條第1 項前段，道路交通管理處罰條例第86條第1 項，
罰金罰鍰提高標準條例第1 條前段、第2 條，判決如主文。
本案經檢察官陳麗芬到庭執行職務。
中　　華　　民　　國　　94　　年　　2 　　月　　25  　日
                      臺灣臺北地方法院交通法庭
                          審判長　法　官  吳孟良
                                  法　官  蘇嘉豐
                                  法　官  雷淑雯
以上正本證明與原本無異。
如不服本判決，應於判決送達後10日內，向本院提出上訴狀（應
抄附繕本）。告訴人或被害人如對於本判決不服者，應具備理由
請求檢察官上訴，其上訴期間之計算係以檢察官收受判決正本之
日期為準。
                                  書記官  林碧華
中　　華　　民　　國　　94　　年　　2 　　月　　25  　日
附錄本案所犯法條全文：
刑法第一百八十五條之三
服用毒品、麻醉藥品、酒類或其他相類之物，不能安全駕駛動力
交通工具而駕駛者，處一年以下有期徒刑、拘役或三萬元以下罰
金。
刑法第二百八十四條
因過失傷害人者，處六月以下有期徒刑、拘役或五百元以下罰金
，致重傷者，處一年以下有期徒刑、拘役或五百元以下罰金。
從事業務之人，因業務上之過失傷害人者，處一年以下有期徒刑
、拘役或一千元以下罰金，致重傷者，處三年以下有期徒刑、拘
役或二千元以下罰金。
